【裁判字號】    98,訴,1981
【裁判日期】    990129
【裁判案由】    台灣地區與大陸地區人民關係條例
【裁判全文】
臺灣臺北地方法院刑事判決              98年度訴字第1981號
公  訴  人  臺灣臺北地方法院檢察署檢察官
被      告  甲○○
指定辯護人  本院公設辯護人 沈芳萍
被      告  乙○○
指定辯護人  本院公設辯護人 曾德榮
上列被告因違反臺灣地區與大陸地區人民關係條例案件，經檢察
官聲請簡易判決處刑（98年度偵字第24906 號），本院認為不宜
以簡易判決處刑，改依通常訴訟程序審理，判決如下：
    主  文
甲○○違反不得使大陸地區人民非法進入臺灣地區之規定，處有
期徒刑壹年貳月。
乙○○意圖營利而違反不得使大陸地區人民非法進入臺灣地區之
規定，累犯，處有期徒刑貳年。
    事  實
一、乙○○已有如下述之前案紀錄：
（一）民國91年間，因竊盜案件，經臺灣士林地方法院以91年度
      訴字第718 號判決判處有期徒刑1 年2 月，並刑之執行前
      ，令入勞動場所強制工作3 年，經臺灣高等法院以92年度
      上訴字第668 號判決、最高法院92年度臺上字第3030號判
      決上訴駁回確定，92年6 月25日入監執行強制工作，94年
      10月13日經裁定免予繼續執行強制工作，94年10月13日入
      監執行有期徒刑1 年2 月部分，94年9 月5 日起算，95年
      4 月15日縮短刑期執行完畢。
（二）94年間，因詐欺案件，經本院以95年度易字第1598號判決
      判處有期徒刑5 月，嗣並確定，96年1 月16日易科罰金執
      行完畢。
（三）96年間，因詐欺案件，經臺灣桃園地方法院以97年度桃簡
      字第823 號判決判處有期徒刑3 月，嗣經同院以97年度簡
      上字第687 號判決上訴駁回確定，98年4 月10日易科罰金
      執行完畢。
二、甲○○乃係林云青之姐姐，均為大陸地區人民，而甲○○早
    於93年間，因與臺灣地區人民結婚而獲准進入臺灣地區居住
    。甲○○來臺居住後，雖明知大陸地區人民非經主管機關許
    可，不得進入臺灣地區，且不得使大陸地區人民非法進入臺
    灣地區，然仍決意央請之前至其所經營麵攤、卡拉OK店消費
    認識之顧客乙○○，誘以重利，由未有與林云青結婚真意之
    乙○○，隨同其前往大陸地區與林云青辦理結婚，使林云青
    能以此為由申請獲准進入臺灣地區；遂於98年4 月間，在臺
    北市○○街某咖啡廳與乙○○商議，請乙○○能前往大陸地
    區與林云青辦理假結婚，使林云青能進入臺灣地區，甲○○
    提議如能成功讓林云青進入臺灣地區並辦妥結婚登記，甲○
    ○願意支付乙○○新臺幣（下同）10萬元作為報酬；乙○○
    因囿於自己之經濟因素，亟需前開10萬元之挹注，雖明知大
    陸地區人民非經主管機關許可，不得進入臺灣地區，且不得
    意圖營利使大陸地區人民非法進入臺灣地區，亦明知其與林
    云青並無結婚真意，僅因覬覦前開10萬元之不法利得而應允
    配合。
三、乙○○乃於98年5 月5 日與甲○○一同前往大陸地區，遂於
    翌日（即5 月6 日）在大陸地區福建省福州市與林云青辦理
    結婚登記，同年5 月8 日取得福建省福州市公證處核發之（
    2009）榕公證內民字第4944號公證書。直至乙○○於同年5
    月13日返回臺灣地區前，乙○○並未與林云青交談，如果有
    交談，內容亦僅係為應付來臺灣面談之對話，又為了應付移
    民官之要求，尚拍攝乙○○與林云青出遊、結婚及與親友用
    餐之照片。乙○○返回臺灣地區後，即於98年6 月4 日由甲
    ○○陪同，由乙○○以係林云青丈夫之名義代為填寫大陸地
    區人民入出臺灣地區申請書，並由乙○○填具保證書，擔任
    林云青之保證人，保證林云青確係本人，且其與林云青之夫
    妻關係屬實，無虛偽不實之情事，以來臺灣團聚探親為由，
    申請林云青獲准進入臺灣地區。嗣林云青於98年8 月27日經
    臺北松山國際機場入關（聲請簡易判決處刑書誤載為臺灣桃
    園國際機場），而非法入境臺灣地區，經乙○○、甲○○前
    往接機，林云青即前往甲○○住處居住；乙○○則仍獨自居
    住在公司宿舍，入境當天後，即未與林云青謀面，而林云青
    原本與乙○○約定參加內政部入出國及移民署專勤事務第一
    大隊臺北縣專勤隊（下稱臺北縣專勤隊）98年8 月27日當天
    之二度面談因林云青避不見面而未參加（乙○○與林云青尚
    未至戶政事務所辦理結婚登記）。乙○○眼見98年9 月10日
    另一次之面談時間將至，林云青卻仍音訊全無，為撇清關係
    ，乃在有偵查犯罪權限之公務員未發覺其與林云青係以辦理
    假結婚方式，使林云青非法進入臺灣地區犯行前之98年9 月
    2 日，向臺北縣專勤隊自首前開犯行。林云青隨後即於同年
    月15日自行出境離開臺灣地區後未再入境。
四、案經內政部入出國及移民署專勤事務第一大隊臺北縣專勤隊
    報請臺灣臺北地方法院檢察署檢察官偵查，聲請簡易判決處
    刑，本院認為不宜以簡易判決處刑，改依通常訴訟程序審理
    。
    理  由
壹、程序部分
一、按被告以外之人於審判外之言詞或書面陳述，除法律有規定
    者外，不得作為證據，刑事訴訟法第159 條第1 項定有明文
    。又被告以外之人於審判外之陳述，雖不符刑事訴訟法第15
    9 條之1 至第159 條之4 之規定，而經當事人於審判程式同
    意作為證據，法院審酌該言詞陳述或書面陳述作成時之情況
    ，認為適當者，亦得為證據；當事人、代理人或辯護人於法
    院調查證據時，知有同法第159 條第1 項不得為證據之情形
    ，而未於言詞辯論終結前聲明異議者，視為有前項之同意，
    刑事訴訟法第159 條之5 亦定有明文。查被告乙○○之警詢
    筆錄對被告甲○○而言，又被告甲○○之警詢筆錄對被告乙
    ○○而言，固分別為被告以外之人於審判外之陳述，然被告
    2 人及其辯護人直至本件言詞辯論終結前，均未爭執其證據
    能力，亦未聲明異議，本院審酌被告2 人均未爭執其等在接
    受警察詢問時警察曾施以不正方法，則依其等警詢筆錄作成
    時之情況而言，經核並無不當之情形，認以之作為證據應屬
    適當，爰依刑事訴訟法第159 條之5 第2 項規定，自得作為
    證據。
二、被告張智祥於本院審理時供稱：其接受警察詢問時失去理智
    ，不知道自己在做什麼云云（見本院99年1 月7 日審判筆錄
    第4 頁以下）；惟查，被告於98年9 月2 日之所以會接受警
    察詢問，乃係主動自首接受詢問，有臺北縣專勤隊98年10月
    15日移署專一北縣字第0988207100號刑事案件報告書附卷可
    考，參以被告接受警察詢問時，對於為何與林云青辦理虛偽
    之結婚登記，如何讓林云青入境臺灣地區之目的、過程、時
    間等，均詳予說明，由被告乙○○之接受詢問之原因及其供
    述內容而言，難認有何非因自由意識而為陳述之情事，況且
    ，當被告乙○○接受警察詢問後之事隔將近2 月，即於98年
    10月29日接受檢察官訊問時，被告乙○○仍然為相同意旨之
    供稱，足見被告乙○○在接受警察詢問所為之供述，並未遭
    受任何不正方法，而未有何失去自由意識之情況下所為，當
    具有證據能力。
貳、實體部分
一、訊據被告乙○○、甲○○固均坦承於98年5 月5 日一同前往
    大陸地區，被告乙○○則於翌日即與被告甲○○之妹林云青
    在大陸地區福建省福州市辦理結婚登記，嗣林云青於98年8
    月27日經臺北松山國際機場入境臺灣地區等情不諱，惟均矢
    口否認有前開犯行，被告乙○○之辯稱意旨略以：我與林云
    青是真結婚，而且即使結婚也不一定要碰她，如果還沒準備
    好即如此而為，是不尊重人家云云；被告甲○○之辯稱意旨
    略以：因為被告乙○○要娶大陸地區女子，要求我幫他介紹
    ，我看被告乙○○蠻老實，我就拿林云青之照片給他看，被
    告乙○○說OK。98年5 月5 日被告乙○○要求我陪同一起去
    大陸地區看林云青，兩個人一見鍾情於翌日結婚。被告乙○
    ○有拿10萬元給我媽媽當聘金。林云青於98年8 月27日入境
    臺灣，我跟被告乙○○有去接機，我們3 人吃完火鍋後，林
    云青堅持要我陪她去被告乙○○家，但被告乙○○不肯，負
    氣將門關上不讓我進入他家，我與林云青站在門口無法進入
    ，被告乙○○也不回應，林云青負氣表示不嫁了，我就帶林
    云青回家。被告乙○○與林云青結婚是真結婚，如果是假的
    ，我就直接帶走林云青，讓她躲在臺灣就好了，我不可能介
    紹自己妹妹以假結婚方式入境臺灣。被告乙○○在林云青還
    沒有過來之前，有聲請手機給林云青，另外還匯了8 千元到
    我帳戶，要我轉匯給林云青，另外林云青返回大陸地區後，
    被告乙○○還匯了4 次錢給林云青，且他們兩人都還有電話
    聯絡，這樣怎麼算是假結婚云云。
二、本院查：
（一）前揭事實，業據被告乙○○於警詢、檢察官偵查及本院行
      準備程序時供承不諱；被告乙○○於98年5 月5 日與被告
      甲○○一同前往大陸地區，遂於翌日（即5 月6 日）在大
      陸地區福建省福州市與林云青辦理結婚登記，同年5 月8
      日取得福建省福州市公證處核發之（2009）榕公證內民字
      第4944號公證書。又被告乙○○於返回臺灣地區後，即於
      98年6 月4 日，以其係林云青丈夫之名義代為填寫大陸地
      區人民入出臺灣地區申請書，並由被告乙○○填具保證書
      ，擔任林云青之保證人，保證林云青確係本人，且其與林
      云青之夫妻關係屬實，無虛偽不實之情事，以來臺灣團聚
      探親為由，申請林云青獲准進入臺灣地區。嗣林云青於98
      年8 月27日經臺北松山國際機場入關等情，亦有財團法人
      海峽交流基金會98年6 月4 日（98）核字第054430號證明
      書、結婚證、結婚證公證書、照片2 張、團聚健康檢查證
      明、福州市第七醫院體檢報告、中華民國入境許可證、保
      證書、大陸地區人民入出臺灣地區申請書、旅客入出境查
      詢、大陸地區人民申請來臺查詢在卷可稽。
（二）被告甲○○雖以前開情詞置辯，然參以被告甲○○對於其
      妹林云青於98年8 月27日入境臺灣，其與被告乙○○前往
      機場接機後，林云青既係被告乙○○之配偶，為何未與被
      告乙○○回家同居，反而是與被告甲○○回家之原因，其
      供稱：「林云青8 月27日才到臺灣，我跟乙○○去接她，
      3 個人就去吃火鍋，火鍋吃好了，乙○○就叫他老婆走，
      他老婆說還沒吃好，林云青叫我陪林云青去乙○○家，我
      說好，乙○○就不高興，說要兩個人回去，林云青堅持要
      我陪他去，乙○○說要騎機車載林云青去他家，結果我陪
      林云青回家，一下車乙○○就不高興，把門關起來不讓我
      進去他家，我跟妹妹就站在門口，他都不回應，我妹妹生
      氣就說不嫁了，我們兩人就回去，我勸我妹妹，說明天就
      好了，6 點乙○○就來找我，8 月28日我妹妹就失蹤了．
      ．．」等語（見本院98年12月10日準備程序筆錄第3 頁、
      第4 頁），關乎此，被告乙○○則供稱：「林云青來臺之
      ，．．．，後面有去吃飯，吃飯之後，本來我要帶林云青
      去我家，不知道林云青為什麼說不要，林云青說不要之後
      ，就在那邊溝通，後來甲○○說要跟著去，後來是坐計程
      車去我家，在車上我看甲○○開始在說，他的說法好像要
      去不去的樣子，那時我很氣，就想乾脆不要去了，到我那
      邊之後我就把門關起來，第二天想想是我不對，我趕快跑
      去找他，後來找他就沒消息了．．．」等語（見前開筆錄
      第6 頁），98年8 月27日當日，林云青之所以未能進入被
      告乙○○住處，起因究竟是因為林云青要回到被告乙○○
      住處，但要被告甲○○陪同前往，而被告乙○○拒絕被告
      甲○○陪同？或係因被告乙○○要林云青一起回到其住處
      ，林云青卻拒絕，表示不想至被告乙○○住處，斯時，被
      告甲○○始表示願意陪同林云青至被告乙○○住處，又因
      被告甲○○姐妹2 人至被告乙○○住處意願不高？被告甲
      ○○前開供述，核與被告乙○○之供稱，有所不符。林云
      青係以丈夫團聚為由入境臺灣，第一次要到夫家團聚，結
      果卻未能如願進入被告乙○○住處，如此重大之事，原因
      為何，如被告乙○○與林云青之結婚確係真結婚，衡諸常
      情，如此事端之發生，已是夫妻雙方之重大爭執，娘家與
      夫家雙方必是印象深刻無法忘懷，被告甲○○與乙○○兩
      人說法豈有南轅北轍之理？果如被告甲○○所稱之發生原
      因，則被告乙○○好不容易將其新婚妻子申請獲准入境臺
      灣，豈有以拒絕其大姨子即被告甲○○陪同其新婚妻子林
      云青一同前往夫家之膚淺理由，閉門拒絕讓其遠從大陸地
      區越洋而來之新婚妻子林云青進入住處，而任由其流落在
      外之理？同理，果如被告乙○○所稱之發生原因，乃林云
      青好不容易經被告乙○○之申請獲准，得以團聚為由，遠
      從大陸地區搭機入境臺灣，衡情新婚夫妻能夠團圓之機會
      ，理應把握，然林云青卻不此之圖，在被告乙○○要求林
      云青回到其住處（即夫家住處）履行夫妻同居義務時，林
      云青卻斷然拒絕，尚須被告甲○○出面緩頰，表示願意陪
      同林云青至被告乙○○住處，誠難想像林云青與被告乙○
      ○之結婚，果真是真結婚，而非虛偽通謀意思表示之假結
      婚，豈有如此輕率、蔑視自己婚姻之舉？尤有進者，聘金
      乃是傳統婚俗中不可缺少的重要環節，具有補償女方勞力
      損失的用意及劃分門戶的功用，也是男方對婚禮所做經濟
      準備的表現，對於男女雙方家庭而言，聘金之給與乃係重
      要禮俗之一；被告甲○○對於前開聘金之給與乙節於警詢
      時供稱：婚後幾天被告乙○○在家裡樓上親手交付聘金10
      萬元給我母親等語，然被告乙○○卻於本院審理時供稱：
      確實沒有給林云青父母親聘金10萬元，那是要應付能夠成
      功過來等語（見本院99年1 月7 日審判筆錄第14頁），被
      告甲○○、乙○○之供述，截然不同，前者乃肯定有交付
      聘金，後者則否定有交付聘金，則果如被告2 人前開所辯
      ，被告乙○○與林云青是真結婚，對於如此重要禮俗之進
      行即聘金交付之有無，豈有完全不同供述之理？基上，被
      告乙○○與林云青於98年5 月6 日在大陸地區福建省福州
      辦理結婚登記是否為真結婚，容有疑義。
（三）被告乙○○於98年5 月6 日與林云青在大陸地區福建省福
      州市辦理結婚登記，嗣後返回臺灣地區後，即於98年6 月
      4 日由被告甲○○陪同，由被告乙○○以係林云青丈夫之
      名義代為填寫大陸地區人民入出臺灣地區申請書，並由被
      告乙○○填具保證書，擔任林云青之保證人，保證林云青
      確係本人，且其與林云青之夫妻關係屬實，無虛偽不實之
      情事，以來臺灣團聚探親為由，申請林云青獲准於98年8
      月27日進入臺灣地區等情，已如前述，然林云青於98年8
      月27日入境臺灣後，縱由被告陳雲英、乙○○前往接機，
      林云青居留在臺灣地區期間，並未與被告乙○○共同生活
      ，反而自入境當日即未再與被告乙○○謀面，被告乙○○
      亦無法與林云青聯繫，被告乙○○不得已遂於98年8 月29
      日10時40分以林云青於98年8 月28日入境後到被告甲○○
      家後即行方不明為由，向臺北縣專勤隊報案，此外，為與
      林云青撇清關係，更於98年9 月2 日向臺北縣專勤隊自首
      與林云青虛偽結婚，除為被告乙○○於本院行準備程序時
      所自承外，復有被告乙○○於98年9 月2 日之警詢筆錄、
      大陸地區人民申請來臺查詢、入出國及移民署服務事務大
      隊臺北縣專勤隊受理外僑、港澳居民、大陸地區人民行方
      不明人口案件登記表在卷可稽，並為被告甲○○所不爭執
      ，衡諸常情，林云青既然係被告乙○○申請以團聚為由，
      獲准入境臺灣地區居留，理應與被告乙○○共同生活，善
      盡其為人妻之責任與義務，參以被告乙○○於98年9 月2
      日接受警察詢問，經質以「林云青入境後有無與你共同生
      活？」時，其供稱：「參加機場面談完後，林云青前往甲
      ○○住處一起生活，我是住在公司宿舍，他沒有來過我住
      處。入境當天後我就沒有見過她」等語，可見林云青於入
      境後，並非是急著與「丈夫」被告乙○○共同生活，反而
      是行方不明，而未曾再與被告乙○○謀面，顯見被告乙○
      ○與林云青之結婚，並非係出於真意，而係其2 人之虛偽
      通謀意思表示，至為明確。被告乙○○於警詢、檢察官偵
      查及本院行準備程序時之自白，應與事實相符，堪可採信
      ，其嗣後於審理時翻異前詞，辯稱：其與林云青之結婚為
      真結婚云云，附和被告甲○○之辯解，核均為事後卸責之
      詞，不足採信。
（四）被告甲○○雖另辯稱：被告乙○○在林云青還沒有過來之
      前，有聲請手機給林云青，另外還匯了8 千元到我帳戶，
      要我轉匯給林云青，另外林云青返回大陸地區後，被告乙
      ○○還匯了4 次錢給林云青，且他們兩人都還有電話聯絡
      ，否認被告乙○○與林云青之結婚為假結婚云云，然而，
      被告乙○○自承確有被告甲○○前開所稱之匯錢情事，並
      供述：林云青現在已經回大陸，我有跟她聯絡，我也承認
      有匯款很多次，我是把林云青當妹妹看待，我匯錢給她是
      怕她沒有錢可以用等語（見本院98年12月10日準備程序筆
      錄第4 頁、第5 頁），足證被告甲○○前開所辯，固然屬
      實，亦不能據此認定被告乙○○與林云青之結婚為真結婚
      ，而非通謀之虛偽意思表示，自無法為其2 人有利認定之
      依據。
（五）按臺灣地區與大陸地區人民關係條例第79條第1 項處罰違
      反同條例第15條第1 款所定使大陸地區人民非法進入臺灣
      地區罪，凡非經合法手續進入者皆包含之，如使大陸地區
      人民以假結婚真入境之脫法方式，進入臺灣地區，即該當
      本罪，自非以偷渡者為限（最高法院92年臺上字第40號判
      決意旨參照）；查被告乙○○本未有與林云青結婚之真意
      ，僅因被告甲○○之邀，即與被告甲○○前往大陸地區與
      林云青辦理虛偽之結婚登記，其2 人返回臺灣地區之後，
      由被告乙○○以林云青丈夫之名義，為林云青以團聚探親
      為由，辦理入境手續，並由被告乙○○擔任保證人，使林
      云青得於98年8 月27日經臺北松山國際機場入關等情，均
      已如前述，顯見被告乙○○、甲○○透過脫法之假結婚方
      式，使林云青得以進入臺灣地區，被告乙○○、甲○○所
      為，顯已該當「使大陸地區人民非法進入臺灣地區」之構
      成要件。
（六）所謂「意圖營利」乃係指行為主觀上有牟利意圖，且不以
      實際有得利之必要。參以被告乙○○於警詢時供稱：被告
      甲○○主動言明如果成功讓妹妹林云青來臺並辦妥婚姻登
      記，要給我新臺幣10萬元作為報酬等語，復於檢察官偵查
      時供稱：當初被告甲○○說林云青過來要給我10萬元，除
      了辦證件的費用外，其他都沒有給等語，又於本院行準備
      程序時供稱：當初我有10萬元的想法，原本是真的需要那
      筆錢，後來在申請林云青入境臺灣時，那時我自己已經把
      要用到10萬元之事處理完畢，我想說錢可以不用拿等語（
      見本院前開準備程序筆錄第5 頁），足證被告乙○○應被
      告甲○○之邀前往大陸地區福建省福州市與林云青辦理虛
      偽之結婚登記意思表示，使林云青得以非法入境臺灣地區
      ，雖然客觀上被告乙○○並未有實際得利10萬元，但被告
      乙○○主觀上確有牟取10萬元利得之不法意圖，彰彰明甚
      。至於被告甲○○部分，觀之被告乙○○於警詢時供稱：
      林云青想來臺灣地區打工賺錢，所以請被告甲○○幫她物
      色結婚對象，被告甲○○才找我與林云青辦理結婚等語，
      佐以被告甲○○為林云青之親姐姐，亦為被告甲○○所供
      認之事實，顯見被告甲○○之所以物色被告乙○○與林云
      青辦理虛偽之結婚登記，使林云青得以非法進入臺灣地區
      ，其目的無非係應林云青之要求，使林云青得以進入臺灣
      地區打工，被告甲○○純粹僅係基於親情而為，主觀上並
      非藉此牟取利益之不法意圖至明。被告甲○○之辯護人主
      張林云青為被告甲○○之妹，其目的是讓妹妹進入臺灣地
      區謀生，而非安排偷渡抽取人蛇費用、或仲介假結婚而從
      中獲有利益，實難謂被告甲○○有因其妹妹非法來臺，而
      圖得財產上之何種利益等語，尚與事實相符，應可採取。
（七）臺灣地區與大陸地區人民關係條例第79條第2 項之規定，
      於86年5 月14日修正時之規定為「以犯前項之罪為常業者
      ，處一年以上七年以下有期徒刑，得併科新臺幣一百萬元
      以下罰金。」，而其修正理由雖為「邇來『蛇頭』（指安
      排大陸地區人民偷渡至大陸地區以外地區之人）引介大陸
      偷渡客進入臺灣地區，日趨猖狂，嚴重危害社會秩序及國
      家安全，自應依本條第1 項予以懲處；如以之為常業，其
      惡性更為重大，爰增訂第2 項，加重處罰常業犯」，該條
      項於92年10月29日再修正為「意圖營利而犯前項之罪者，
      處三年以上十年以下有期徒刑，得併科新臺幣五百萬元以
      下罰金。」，亦即遏阻「蛇頭」之日益猖狂，僅係前開條
      項之修正緣由；然而，使大陸地區人民非法進入臺灣地區
      之方法、手段不一，亦非僅限於「蛇頭」安排偷渡，自無
      法據此即限縮解釋該條項之適用對象僅限於「蛇頭」而已
      ，從而，被告乙○○之辯護人主張前開條項之規定，係專
      為「蛇頭」而為之加重處罰規定，此項規定，自應以該「
      蛇頭」之獲利與其非法安排大陸地區人民非法進入臺灣地
      區之行為間，且有相當之對價關係為限云云，容有誤會，
      不足採憑。
（八）綜上，事證明確，被告甲○○違反不得使大陸地區人民非
      法進入臺灣地區犯行，被告乙○○意圖營利而違反不得使
      大陸地區人民非法進入臺灣地區犯行，均堪以認定，其等
      2 人前開所辯，均不足採信。
（九）又本件既已事臻明確，被告甲○○之辯護人聲請由被告甲
      ○○撥打電話給被告乙○○，確認被告乙○○之所以未能
      於98 年12 月31日到庭，乃係因該日仍在大陸地區林云青
      住處；又公訴人主張對被告乙○○於接受警察詢問時，是
      否喪失理智而為陳述，聲請將被告乙○○送醫療院所實施
      精神鑑定云云，經核均無必要。
三、論罪科刑之理由
（一）核被告甲○○所為，係違反臺灣地區與大陸地區人民關係
      條例第15條第1 款不得使大陸地區人民非法進入臺灣地區
      之規定，應依該條第79條第1項之規定處斷。
（二）核被告乙○○所為，係基於營利之意圖而違反臺灣地區與
      大陸地區人民關係條例第15條第1 款不得使大陸地區人民
      非法進入臺灣地區之規定，應依該條第79條第2 項之規定
      處斷。
（三）公訴人未斟酌被告乙○○乃係為圖取被告甲○○所提供10
      萬元報酬之不法利得，而基於營利之意圖，以假結婚之方
      式，使林云青非法進入臺灣地區，而認被告乙○○係犯前
      開條例第79條第1 項之罪，尚有未洽，惟公訴人起訴之基
      本事實同一，爰依刑事訴訟法第300 條之規定，變更應適
      用之法條。
（四）被告甲○○為使其妺林云青能入境臺灣地區打工，乃誘以
      10萬元報酬之重利，委請被告乙○○至大陸地區，與林云
      青辦理虛偽之結婚登記，使林云青得以團聚探親之名義入
      境臺灣地區，顯見被告2 人之前開犯行，各有其目的，經
      其2 人相互對立之意思合致（一為提供報酬者，一為獲取
      報酬者）而成立犯罪，因被告2 人各有其目的，各自就其
      行為負責，彼此間無所謂犯意之聯絡，公訴人認被告2 人
      有犯意之聯絡與行為之分擔云云，容有誤會。
（五）被告乙○○在有偵查權限之公務員發覺其乃係為牟取不法
      利益，而以假結婚之方式，使大陸地區人民林云青非法進
      入臺灣地區之犯行前，主動於98年9 月2 日向臺北縣專勤
      隊坦承前開犯行，並接受裁判，均已如前述，核屬自首，
      雖然被告乙○○嗣後於本院審理時翻異前詞，否認犯罪，
      惟仍不影響其自首成立；爰依刑法第62條前段之規定，減
      輕其刑。
（六）被告乙○○已有如事實欄所述之前科紀錄，有臺灣高等法
      院被告前案紀錄表在卷可稽，其於5 年之內故意再犯本件
      有期徒刑以上之罪，核屬累犯，應依刑法第47條第1 項之
      規定，加重其刑，並依法先加重後減輕之。
（七）爰審酌被告甲○○並未有前科紀錄，有臺灣高等法院被告
      前案紀錄表在卷可稽，其為使其妹妹林云青能進入臺灣地
      區打工賺錢，乃誘以10萬元報酬之重利，委由未與林云青
      結婚真意之被告乙○○，隨同其前往大陸地區與林云青辦
      理結婚登記，使林云青以此假結婚、團聚探親之名義進入
      臺灣地區，破壞主管機關對於兩岸人民交流之管制，對於
      臺灣地區之安全及社經秩序造成潛在影響，實有非是，兼
      衡林云青進入臺灣地區之時間、被告2 人於本院審理時均
      矢口否認，犯後態度不佳、被告2 人之犯罪動機、目的、
      手段，被告乙○○並未實際獲取10萬元報酬等一切情狀，
      分別量處如主文所示之刑。
參、被告乙○○雖於本院審理時當庭聲請發還其於98年9 月2 日
    自首時所提出之財團法人海峽交流基金會98年6 月4 日（98
    ）核字第054430號證明書、結婚證、結婚證公證書、照片2
    張、團聚健康檢查證明、福州市第七醫院體檢報告、中華民
    國入境許可證、保證書、大陸地區人民入出臺灣地區申請書
    等文件資料云云；然查，前開資料乃係證明被告乙○○與林
    云青為虛偽結婚登記之證據資料，在本案尚未審結之前，自
    有留存之必要，依刑事訴訟法第133 條第1 項之規定、第14
    2 條第1 項規定之反面解釋，仍應繼續扣押之而無法返還，
    被告乙○○前開聲請，顯無理由，應併予駁回，附此敘明。
據上論斷，應依刑事訴訟法第452 條、第299 條第1 項前段、第
300 條，臺灣地區與大陸地區人民關係條例第79條第1 項、第2
項，刑法第11條前段、第47條第1 項、第62條前段，判決如主文
。
本案經檢察官楊展庚到庭執行職務。
中    華    民    國    99    年    1     月    29    日
                  刑事第十六庭  審判長法  官  蔡守訓
                                      法  官  羅月君
                                      法  官  藍家偉
上正本證明與原本無異。
如不服本判決應於收受送達後10日內向本院提出上訴書狀，並應
敘述具體理由；其未敘述上訴理由者，應於上訴期間屆滿後20日
內向本院補提理由書（均須按他造當事人之人數附繕本）「切勿
逕送上級法院」。告訴人或被害人如對於本判決不服者，應具備
理由請求檢察官上訴，其上訴期間之計算係以檢察官收受判決正
本之日期為準。
                                      書記官  許婉如
中    華    民    國    99    年    1     月    29    日
附錄本判決論罪科刑法條：
臺灣地區與大陸地區人民關係條例第79條
（罰則）
違反第 15 條第 1 款規定者，處 1 年以上 7 年以下有期徒刑
，得併科新臺幣 1 百萬元以下罰金。
意圖營利而犯前項之罪者，處 3 年以上 10 年以下有期徒刑，
得併科新臺幣 5 百萬元以下罰金。
前二項之首謀者，處 5 年以上有期徒刑，得併科新臺幣 1 千萬
元以下罰金。
前三項之未遂犯罰之。
中華民國船舶、航空器或其他運輸工具所有人、營運人或船長、
機長、其他運輸工具駕駛人違反第 15 條第 1 款規定者，主管
機關得處該中華民國船舶、航空器或其他運輸工具一定期間之停
航，或廢止其有關證照，並得停止或廢止該船長、機長或駕駛人
之職業證照或資格。
中華民國船舶、航空器或其他運輸工具所有人，有第 1 項至第
4 項之行為或因其故意、重大過失致使第三人以其船舶、航空器
或其他運輸工具從事第 1 項至第 4 項之行為，且該行為係以運
送大陸地區人民非法進入臺灣地區為主要目的者，主管機關得沒
入該船舶、航空器或其他運輸工具。所有人明知該船舶、航空器
或其他運輸工具得沒入，為規避沒入之裁處而取得所有權者，亦
同。
前項情形，如該船舶、航空器或其他運輸工具無相關主管機關得
予沒入時，得由查獲機關沒入之。

司法院資訊處製作；財團法人民間司法改革基金會備份。
